最高法院民事裁定　　　　　　　　　　　　　　　　八十六年度台抗字第四一五號
　　抗告人　甲 ○ ○
　　　　　　乙○○○
　　　　　　葉 治 政
　　　　　　葉 治 芳
　　　　　　葉 爾 爐
　　　　　　葉 治 炎
　　　　　　葉 春 玉
　　　　　　葉 秋 玉
右抗告人因與相對人丙○○間請求損害賠償事件，對於中華民國八十六年五月五日台
灣高等法院裁定（八十五年度訴更(二)字第五號），提起一部抗告，本院裁定如左：
    主  文
原裁定關於駁回抗告人返還不當得利之訴暨該訴訟費用部分廢棄，應由台灣高等法院
更為裁判。
    理  由
本件抗告人僅對原裁定駁回其「追加返還不當得利之訴」部分提起抗告。對原裁定駁
回其「追加債務不履行之訴」部分，則未聲明不服，合先說明。
次查不當得利返還請求權與損害賠償請求權，法律上之性質雖有不同，但二者訴訟上
所據之事實如屬同一，則原告起訴時雖係基於侵權行為之法律關係，然在訴訟進行中
於他造為時效之抗辯後，亦不妨再基於不當得利之請求權而為主張（參閱本院五十六
年台上字第三○六四號判例）。本件抗告人於台灣高等法院（八十二年重上更(三)字第
四○號）刑事訴訟程序附帶提起民事訴訟，於附帶民事訴狀已稱，「關於被告（指相
對人）違背其受任人之任務，將應屬於原告（指抗告人）所有之土地，以每甲新台幣
（下同）一千七百萬元之價格，擅自出售予訴外人梁國忠，將所得款項盡數侵占入己
，侵害原告之權益……提起附帶民事訴訟，依侵權行為及不當得利之法律關係，請求
被告賠償損害返還不當得利等語（見原法院八十二年附民字第三九八號卷第二頁正面
）；嗣於原法院刑事庭將附帶民事訴訟案件移送民事庭後，抗告人亦復主張：「本件
被告（相對人）盜賣事實上屬於原告（抗告人）所有之土地，而將所得款項全數侵吞
入己，顯係故意不法侵害原告之權益，則依民法第一百八十四條規定，被告對於原告
應負損害賠償責任；再者，被告對所盜賣之土地實際上並無所有權存在，而竟予以出
售牟利，其所得自為不當得利，依民法第一百七十九條規定，亦應返還此不當得利於
原告」云云（見原法院八十二年度訴字第三二九號卷第四四頁）。果抗告人於起訴時
已主張依侵權行為及不當得利法律關係請求，則原法院謂抗告人依不當得利法則之請
求，為訴之追加，已滋疑義。且抗告人迭次主張，縱認原告（抗告人）之主張已經時
效消滅，依民法第一百七十九條第二項之規定，原告亦得依不當得利之規定，請求被
告（相對人）返還其所受之利益於原告等語（見原法院訴更(一)字卷第三二頁、第八七
頁反面）。倘所據之「事實」，與原主張之侵權行為係屬同一，揆之前揭說明，是否
為法之所不許﹖本院前次發回意旨，就此曾予指明，乃原法院仍未詳加研求，遽以抗
告人依不當得利之法律關係為主張，係屬訴之追加，而相對人不同意其追加為詞，裁
定駁回該部分追加之訴，亦欠允當。抗告意旨，指摘原裁定關此部分為不當，求予廢
棄，非無理由。
據上論結，本件抗告為有理由，依民事訴訟法第四百九十二條第二項，裁定如主文。
中      華      民      國    八十六    年      八      月      十五    日
                              最高法院民事第三庭
                                  審判長法官  范  秉  閣
                                        法官  朱  錦  娟
                                        法官  朱  建  男
                                        法官  許  澍  林
                                        法官  陳  淑  敏
      右正本證明與原本無異
                                              書  記  官
中      華      民      國    八十六    年      八      月     三十     日
